臺灣高雄地方法院刑事判決　　　　　　　94年度訴字第1373號
公　訴　人　臺灣高雄地方法院檢察署檢察官
被　　　告　乙○○　男　31歲.
上列被告因違反毒品危害防制條例案件，經檢察官提起公訴（94
年度毒偵字第2490號），嗣因被告就被訴事實為有罪之陳述，經
本院告知簡式審判程序意旨，並聽取公訴人及被告之意見後，本
院合議庭裁定由受命法官獨任依簡式審判程序審理，判決如下：
    主  文
乙○○連續施用第一級毒品，累犯，處有期徒刑拾月，扣案之第
一級毒品海洛因壹包（淨重零點零伍公克、內含極微量第一級毒
品海洛因殘留而無法析離之空包裝重零點貳陸公克）、內含第一
級毒品海洛因殘留而無法析離之注射針筒壹支，均沒收銷燬之。
    事  實
一、蔡建明曾因違反毒品危害防制條例案件，經本院於民國93年
    11月12日以93年度簡字第5278號刑事簡易判決判處有期徒刑
    6 月，於94年1 月17日確定，於94年2 月1 日易科罰金執行
    完畢，並曾於92年間，因施用毒品案件，經臺灣高雄地方法
    院檢察署檢察官聲請本院以92年度毒聲字第1771號刑事裁定
    送臺灣高雄看守所附設勒戒處所觀察、勒戒執行完畢後，認
    無繼續施用毒品傾向，臺灣高雄地方法院檢察署檢察官乃於
    92年7 月31日將之釋放，並以92年度毒偵緝字第479 號為不
    起訴之處分，嗣因公告生效而確定。詎猶不知悔改，明知海
    洛因係毒品危害防制條例第2 條第2 項第1 款所明定之第一
    級毒品，不得施用、持有，仍於觀察勒戒執行完畢釋放後5
    年內，基於施用第一級毒品海洛因之概括犯意，自94年1 月
    20幾日起至94年2 月21日23時許止，連續在高雄縣鳥松鄉○
    ○村○○路124 巷8 號住處，以將第一級毒品海洛因摻入香
    菸內吸食，或將第一級毒品海洛因置入注射針筒內，再以注
    射針筒注射進入人體之方式，施用第一級毒品海洛因多次。
    迨於同年2 月23日14時許，經警在高雄縣鳥松鄉○○村○○
    路121 號「全國加油站」前，發現乙○○行跡可疑而上前盤
    查，查獲乙○○所有供其施用之第一級毒品海洛因1 包（淨
    重0.05公克、內含極微量第一級毒品海洛因殘留而無法析離
    之空包裝重0.26公克）及內含第一級毒品海洛因殘留而無法
    析離之注射針筒1 支，而查悉上情。
二、案經高雄縣政府警察局仁武分局報請臺灣高雄地方法院檢察
    署檢察官偵查起訴。
    理  由
一、按除被告所犯為死刑、無期徒刑、最輕本刑為3 年以上有期
    徒刑之罪或高等法院管轄第一審案件者外，於法院行準備程
    序進行中，被告先就被訴事實為有罪之陳述時，審判長得告
    知被告簡式審判程序之旨，並聽取當事人、代理人、辯護人
    及輔佐人之意見後，裁定進行簡式審判程序；且受命法官行
    準備程序，與法院或審判長有同一之權限；又簡式審判程序
    之證據調查，不受刑事訴訟法第159 條第1 項、第161 條之
    2 、第161 條之3 、第163 條之1 及第164 條至第170 條規
    定之限制，刑事訴訟法第273 條之1 第1 項、第279 條第2
    項前段、第273 條之2 分別定有明文。查被告乙○○所為係
    犯死刑、無期徒刑、最輕本刑為3 年以上有期徒刑以外之罪
    ，其於準備程序中就前開被訴事實為有罪之陳述，經受命法
    官告知簡式審判程序之旨，並聽取公訴人、被告之意見後，
    本院認為適宜由受命法官獨任進行簡式審判程序，依刑事訴
    訟法第273 條之1 第1 項規定，裁定由受命法官獨任進行審
    判程序，合先敘明。
二、訊據被告對於右揭事實供認不諱，而被告於右揭時、地為警
    查獲後，經警於94年2 月23日15時20分許，採集其尿液送請
    臺灣檢驗科技股份有限公司（下稱臺灣檢驗公司）以EIA 酵
    素免疫分析法為初步檢驗、GC／MS氣相層析／質譜儀法為確
    認檢驗結果，確呈嗎啡陽性反應，有高雄縣政府警察局仁武
    分局所偵辦毒品案件尿液採證檢驗對照表、臺灣檢驗公司94
    年3 月10日報告編號KＺ000000000000號濫用藥物尿液檢驗報
    告各1 份在卷足據【參見高雄縣政府警察局刑案偵查卷宗（
    下稱警卷）第11頁、臺灣高雄地方法院檢察署94年核退字第
    806 號案卷（下稱偵查卷卷(一)）第13頁】。而上開扣案之白
    粉1 包，經臺灣高雄地方法院檢察署送請法務部調查局鑑定
    結果，確含第一級毒品海洛因成分，淨重0.05公克、空包裝
    重0.26公克，有法務部調查局94年4 月20日調科壹字第2200
    19680 號鑑定通知書1 紙附卷可按（參見本院卷第18頁）；
    另前揭扣案之注射針筒1 個，經本院送請高雄醫學大學附設
    中和紀念醫院（下稱高醫附設醫院）檢驗結果，亦呈第一級
    毒品海洛因陽性反應，有該院報告編號9405－46號檢驗報告
    1 紙附卷足據（參見本院卷第16頁）。按海洛因係由嗎啡經
    化學合成之半人工合成品，其藥（毒）性倍於嗎啡，其施打
    或吸食後經人體代謝作用而分解成藥（毒）性較低之嗎啡，
    而於尿液中被檢測出，故吸食或施打海洛因或嗎啡在尿液中
    均以嗎啡形態被檢驗出，又施用海洛因，其於尿液中排出之
    最長時限，受施用劑量、施用方式、個人體質及其代謝情況
    等因素影響，因個案而易，施用海洛因一般可檢出之最長時
    間為海洛因服用後2 至4 天，分別業經憲兵司令部80年3 月
    25日鑑驗字第0999號、行政院衛生署管制藥品管理局91年
    10月3 日管檢字第110436號函釋在案，此為本院職務上已知
    之事實。本件被告供認於上揭時地，連續施用第一級毒品海
    洛因多次，嗣經警於前揭時地為警查獲後，亦即被告於94年
    2 月21日23時許，施用第一級毒品海洛因4 日內，採集其尿
    液送請臺灣檢驗公司以上開方法檢驗結果，其尿液確呈嗎啡
    陽性反應，且上開扣案白粉，經送法務部調查局鑑驗結果，
    確為第一級毒品海洛因，而扣案之注射針筒1 支，經送高醫
    附設醫院檢驗結果，亦呈第一級毒品海洛因陽性反應，已如
    前述，足認被告上開自白，應與事實相符，應堪採信。次查
    ，被告曾於92年間，因施用毒品案件，經臺灣高雄地方法院
    檢察署檢察官聲請本院以92年度毒聲字第1771號刑事裁定送
    臺灣高雄看守所附設勒戒處所觀察、勒戒執行完畢後，認無
    繼續施用毒品傾向，臺灣高雄地方法院檢察署檢察官乃於92
    年7 月31日將之釋放，並以92年度毒偵緝字第479 號為不起
    訴之處分，嗣因公告生效而確定，有上開臺灣高等法院被告
    前案紀錄表1 份附卷可按。本件事證明確，被告犯行，洵堪
    認定。
三、查海洛因係毒品危害防制條例第2 條第2 項第1 款所明定之
    第一級毒品，不得施用、持有。次按，犯毒品危害防制條例
    第10條施用第一級、第二級毒品之罪者，檢察官應聲請法院
    裁定，令被告入勒戒處所觀察、勒戒，經觀察、勒戒後，檢
    察官依據勒戒處所之陳報，認受觀察、勒戒人無繼續施用毒
    品傾向者，應即釋放，並為不起訴之處分；認受觀察、勒戒
    人有繼續施用毒品傾向者，檢察官應聲請法院裁定令入戒治
    處所強制戒治，其期間為6 個月以上，至無繼續強制戒治之
    必要為止，但最長不得逾1 年，強制戒治期滿，應即釋放，
    由檢察官為不起訴之處分；觀察、勒戒或強制戒治執行完畢
    釋放後，5 年內再犯第10條之罪者，應依一般刑事訴訟程序
    予以起訴論罪科刑，此觀諸毒品危害防制條例第20條第1項
    、第2 項、第23條第1 項、第2 項規定自明。本件被告既曾
    因施用毒品案件，經法院以裁定送勒戒處所觀察、勒戒執行
    完畢後，認無繼續施用毒品傾向而釋放，其於觀察、勒戒執
    行完畢釋放後5 年內再犯本件施用第一級毒品案件，依前述
    規定自應予以起訴論罪科刑。核被告所為，係犯毒品危害防
    制條例第10條第1 項之施用第一級毒品罪。其施用第一級毒
    品海洛因前後，持有第一級毒品海洛因之低度行為，為其施
    用第一級毒品海洛因之高度行為所吸收，不另論其持有第一
    級毒品罪。被告先後多次施用第一級毒品之犯行，時間緊接
    ，犯罪構成要件相同，顯係基於概括犯意反覆為之，應依連
    續犯之規定論以一罪，並依法加重其刑。再按，連續犯，其
    行為之終了，又在另一犯罪之有期徒刑執行完畢後5 年以內
    ，仍應成立累犯【最高法院33年上字第1577號判例意旨、臺
    灣高等法院暨所屬法院74年法律座談會研究意見（參見刑事
    法律問題研究彙編第4 輯第35頁）參照】。本件被告曾因違
    反毒品危害防制條例案件，經本院於93年11月12日以93年度
    簡字第5278號刑事簡易判決判處有期徒刑6 月，於94年1 月
    17日確定，於94年2 月1 日易科罰金執行完畢，有臺灣高等
    法院被告前案紀錄表1 份在卷可憑，其連續施用第一級毒品
    行為之終了，既係於上開有期徒刑執行完畢後5 年之內所為
    ，揆諸前揭說明，仍應成立累犯，應依刑法第47條規定加重
    其刑，並遞加重之。至起訴書雖記載被告自94年1 月間某日
    起至同年2 月23日14時許回溯24小時內某時（扣除遭警公權
    力羈留時間），連續施用第一級毒品海洛因，惟公訴檢察官
    於本院準備程序中將起訴之犯罪事實，更正為如事實欄所載
    （參見本院94年6 月10日準備程序筆錄，本院卷第22頁），
    本院自應依更正後起訴之犯罪事實進行審理，併此敘明。本
    院審酌被告曾因施用毒品案件，經本院裁定送勒戒處所觀察
    、勒戒執行完畢，此有臺灣高等法院被告前案紀錄表1 份在
    卷足據，仍未戒除毒癮，復犯本件施用第一級毒品之犯行，
    顯見其無悔改之意，意志不堅，惟念其施用第一級毒品乃自
    戕一己之身體健康，尚未害及他人，犯罪後坦承犯行，態度
    良好等一切情狀，認被告請求量處得易科罰金之有期徒刑，
    尚嫌過輕，爰量處如主文所示之刑。
四、扣案之白粉1 包，為被告所有之物，業據被告於警詢及偵查
    中供認不諱（參見警卷第2 頁、偵查卷卷(一)第7 頁），而其
    內盛裝者，均含第一級毒品海洛因成分，淨重0.05公克，有
    法務部調查局上開鑑定通知書1 紙附卷可參（參見本院卷第
    18頁），為第一級毒品海洛因，應依毒品危害防制條例第18
    條第1 項前段之規定，不問屬於犯人與否，均宣告沒收銷燬
    之；盛裝上開扣案白粉1 包之空包裝袋（重0.26公克），雖
    經法務部調查局就之與其所盛裝之第一級毒品海洛因分別鑑
    析其重量，有法務部調查局前開鑑定通知書1 紙在卷可憑，
    惟因法務部調查局一般係以傾倒之方式，將包裝袋內之第一
    級毒品海洛因倒出而與包裝袋分離而稱重，必要時，輔以刮
    杓刮取袋內粉末，然無論依何種方式分離，包裝袋內均有極
    微量之第一級毒品海洛因殘留，業經法務部調查局93年3 月
    19日調科壹字第09300113060 號函釋在案，此為本院職務上
    已知之事實，足認前開空包裝袋（重0.26公克），內含極微
    量第一級毒品海洛因殘留而無法析離，應整體視為查獲之第
    一級毒品海洛因，依毒品危害防制條例第18條第1 項前段之
    規定，不問屬於犯人與否，均宣告沒收銷燬之。另扣案之注
    射針筒1 支，為被告所有，業據被告於警詢中供承在卷（參
    見警卷第2 頁），且經本院送請高醫附設醫院檢驗結果，呈
    第一級毒品海洛因陽性反應，有前揭檢驗報告1 紙在案可考
    （參見本院卷第16頁），足認前揭扣案之注射針筒1 支，應
    為被告所有供其施用第一級毒品所用之物，且其內含有第一
    級毒品海洛因殘留而無法析離，亦應整體視為查獲之第一級
    毒品，依毒品危害防制條例第18條第1 項前段之規定，不問
    屬於犯人與否，均沒收銷燬之。
據上論斷，應依刑事訴訟法第273 條之1 第1 項、第284 條之1
、第299 條第1 項前段，毒品危害防制條例第10條第1 項、第18
條第1 項前段，刑法第11條、第56條、第47條，判決如主文。
本案經檢察官甲○○到庭執行職務。
中　　華　　民　　國　　94　　年　　6 　　月　　24　　日
                      刑事第十二庭    法  官  伍逸康
以上正本證明與原本無異。
如不服本判決，應於收受送達後10日內向本院提出上訴書狀。
（須附繕本）
中　　華　　民　　國　　94　　年　　6 　　月　　29　　日
                                      書記官  蘇  豫
附錄本案論罪科刑法條全文：
毒品危害防制條例第10條
施用第一級毒品者，處6月以上5年以下有期徒刑。
施用第二級毒品者，處3年以下有期徒刑。
